【裁判字號】    89,上訴,3350
【裁判日期】    900412
【裁判案由】    毒品危害防制條例
【裁判全文】
臺灣高等法院刑事判決                          八十九年度上訴字第三三五號
    上  訴  人  臺灣板橋地方法院檢察署檢察官
    被      告  丙○○
    指定辯護人  本院甲○
右上訴人因被告毒品危害防制條例案件，不服臺灣板橋地方法院八十八年度訴緝字第
九五號，中華民國八十九年八月二十三日第一審判決（起訴案號：臺灣板橋地方法院
檢察署八十七年度偵字第一四七六一號），提起上訴，本院判決如左：
    主  文
原判決撤銷。
丙○○共同販賣第二級毒品，處有期徒刑年陸月。
    事  實
一、丙○○和年籍姓名不詳綽號「阿財」之成年男子，共同基於意圖營利之犯意聯絡
    ，民國八十七年六月二十三日二十二時許，先由丁○○與「阿財」之成年男子談
    好以新臺幣（下同）五千元之價格，販賣第二級毒品安非他命毛重二公克給丁○○施用，並要丁○○至臺北縣新莊市○○街六十三號二樓「阿財」男子之住處，
丁○○至上址時，「阿財」之成年男子不在，丙○○在，「阿財」之成年男子由
    外打電話給丙○○說東西（指安非他命）放在那裡，由丙○○負責交付安非他命
    毛重二公克給丁○○，錢五千元先欠著，丙○○即依「阿財」所述將第二級毒品
    安非他命毛重二公克交付給丁○○（丁○○施用部分，經公訴人送觀察勒戒認無
    繼續施用傾向，已為不起訴處分），嗣丁○○將上開安非他命施用完畢後，另自
    該綽號「阿財」之男子處，多次購得安非他命後，猶不知悔改，竟意圖販賣，將
    本為自己吸食之安非他命分裝成五包，準備尋找買主，嗣於八十七年七月十日一
    時四十四分，在臺北縣土城市○○路○段三四七號當場查獲丁○○（丁○○涉犯
    販賣罪部分，經原審判處罪刑在案），並查扣意圖販賣而持有之安非他命五小包
    ，丁○○被查獲後，警察要丁○○打電話約「阿財」之男子出來，電話由阿南（
    即丙○○）說「阿財」不在，過一段時間，「阿財」扣機給丁○○，丁○○回電
    話給「阿財」說要還買安非他命的錢，但沒有機車，「阿財」說要去載丁○○，
    丁○○於八十七年七月十日四時四十分許，至臺北縣土城市○○路○段六十六號
    前之約定地點，未見到「阿財」，卻係丙○○駕駛ＷＲ─七七二三號小客車出現
    要收錢，而為臺北縣警察局三峽分局查獲。
二、案經臺北縣警察局三峽分局報告臺灣板橋地方法院檢察署檢察官偵查起訴。
    理  由
一、訊據被告丙○○矢口否認有右揭販賣毒品安非他命之犯行，辯稱我沒有販賣，我
    以前也沒有承認過我有販賣，我只承認有一次我幫阿財從抽屜裡面拿出來放在桌
    上後，丁○○就拿去了云云，然查前揭事實，業據證人丁○○證述明確，且丁○○確有施用第二級毒品安非他命之行為而送觀察勒戒，亦有臺灣板橋地方法院八
    十七年度毒聲字第七○三號刑事裁定可稽，丁○○於警訊時亦證稱「阿財」和丙○○是朋友關係，丙○○都跟在阿財身邊幫忙阿財在販賣安非他命（實際上丙○○上開交付安非他命之行為為參與販賣之構成要件之行為，非僅為幫助而已），
    被告丙○○除承認於前述時地確有交付安非他命毛重二公克給丁○○外，於警訊
    、偵查中均承認丁○○與「阿財」交易時，其均在場，於警訊時亦稱我只是幫阿
    財跑腿的，阿財則免費提供安非他命給我吸食，阿財租住處（新莊市○○街六十
    三號二樓）我經常去，也經常看見許多人在那裡進出都是去向阿財購安毒吸食的
    ，但我都不知他們的真實姓名．．．，（被查獲時）我在等阿偉（指丁○○）要
    向他收錢（阿偉欠阿財的購買安非他命的帳款），阿財叫我駕駛ＷＲ─七七二三
    號自小客車，拿他所有之0000000000號行動電話至該處（上開查獲處
    ）等阿偉，所以我就去了等，足見被告明知「阿財」係在販賣第二級毒品安非他
    命之人，其竟於前述時地交付安非他命毛重二公克給丁○○，又可從阿財那裡獲
    得免費之安非他命，且出面去收錢，其所為自為參與實施犯罪構成要件之行為，
    為共同正犯，雖被告亦承認阿財與丁○○或其他不詳姓名之人另為買賣交易毒品
    時，其亦在場，但因無其他積極之證據足資證明被告有參與之行為，是檢察官就
    被告確實有交付之前述行為起訴，故本院亦不就被告所述在場之部分併予審理，
    被告前述所辯，無非卸責之詞，不足採信，本件事證明確，犯行堪以認定。
二、查安非他命，為毒品危害防制條例第二條第一項第二款所規定之第二級毒品，核
    被告所為，係犯毒品危害防制條例第四條第二項之販賣第二級毒品罪，被告明知
    「阿財」係在販賣第二級毒品安非他命之人，其於前述時地負責交付安非他命毛
    重二公克給丁○○，又可從阿財那裡獲得免費之安非他命，且出面去收錢，其所
    為之行為為參與販賣第二級毒品安非他命之構成要件之行為，是被告與姓名年籍
    不詳綽號「阿財」之成年男子間，有犯意聯絡及行為分擔，為共同正犯，其持有
    第二級毒品安非他命之低度行為，為販賣之高度行為所吸收，不另論罪。
三、原審以被告應僅係單純之取交，核與一般生活常情之「把東西拿給他」等之單純
    短暫之應允取交動作無違，由此難認為有幫助他人即正犯犯罪之意思，以不能證
    明被告犯罪，而為無罪之諭知，然查被告明知「阿財」係在販賣第二級毒品安非
    他命之人，其於前述時地負責交付安非他命毛重二公克給丁○○，又可從阿財那
    裡獲得免費之安非他命，且出面去收錢，被告並非不知情之人，尚難認被告係單
    純之取交而已，檢察官上訴據以指摘原判決不當，為有理由，應由本院將原判決
    撤銷改判，又被告僅交付一次毛重二公克之安非他命，情輕法重，其所犯情狀實
    有可憫恕之處，縱處最低度刑，仍嫌過重，合依刑法第五十九條減輕其刑，並審
    酌被告如事實欄之犯罪動機、目的、手段、所生危害、犯罪後態度及其僅交付毒
    品一次，量不多等一切情狀，量處如主文所示之刑，至賣於丁○○之毛重二公克
    之安非他命，業經丁○○施用完畢，已不存在，嗣另案丁○○另向「阿財」購買
    之安非他命五小包，非本案被告交付販賣之毒品，又係他案扣案之物，且已於他
    案沒收並銷燬之，有臺灣板橋地方法院八十七年度訴字第一九九○號刑事判決可
    查，故均不另宣告沒收，丁○○購買安非他命之五千元並未給付，被告尚無因犯
    罪所得之財物，故不為沒收及如全部或一部不能沒收時，以其財產抵償之之諭知
    。
四、公訴人另移送併案（八十九年度偵字一八三二四號）之被告丙○○基於概括犯意
    ，自八十六年九月間起，至八十七年四月間，連續販賣第二級毒品安非他命予乙○○施用部分，經查此部分被告否認有此販賣之情事，證人乙○○於檢察官偵查
    時亦已陳明沒有向丙○○買安非他命，他（指丙○○）是有幫我調安非他命有五
    、六次，是從八十六年九月開始至現在，他都會拿安非他命到我住處請我吸，我
    也沒有拿錢給他等，並無證據可證明被告有此部分販賣安非他命之行為，此外，
    亦無其他事證足資證明被告有此部分之販賣事實，又公訴人另案於本院八十七年
    度上訴字第三三五二號案件上訴稱被告另於八十六年九月間起至八十七年五月間
    止，在台北市○○○路二八○號三樓，連續多次轉讓安非他命予乙○○吸用部分
    與起訴部分有連續犯之裁判上一罪關係，原審漏未審酌，並以八十七年度偵字第
    九四七二號案移送併辦，有該判決書可據（該案係判決無罪而退回併案部分），
    公訴人亦認係轉讓安非他命予乙○○，與本件之販賣第二級毒品安非他命之構成
    要件不同，無連續犯之關係，無法併為審理，應退由公訴人另行處理。
據上論斷，應依刑事訴訟法第三百六十九條第一項前段、第三百六十四條、第二百九
十九條第一項前段，毒品危害防制條例第四條第二項，刑法第十一條前段、第二十八
條、第五十九條判決如主文。
本案經檢察官陳文禮到庭執行職務。
中     華     民     國    九十   年      四        月        十二      日
                            臺灣高等法院刑事第四庭
                                審判長法  官  蔡  永  昌
                                      法  官  陳  榮  和
                                      法  官  許  宗  和
右正本證明與原本無異。
如不服本判決應於收受送達後十日內向本院提出上訴書狀，其未敘述上訴之理由者並
得於提起上訴後十日內向本院補提理由書（均須按他造當事人之人數附繕本）。
                書記官  廖  艷  莉
中    華    民    國     九十     年      四        月        十七      日
附錄：本案論罪科刑法條全文
毒品危害防制條例第四條
製造、運輸、販賣第一級毒品者，處死刑或無期徒刑；處無期徒刑者，得併科新臺幣
一千萬元以下罰金。
製造、運輸、販賣第二級毒品者，處無期徒刑或七年以上有期徒刑，得併科新臺幣七
百萬元以下罰金。
製造、運輸、販賣第三級毒品者，處五年以上有期徒刑，得併科新臺幣五百萬元以下
罰金。
製造、運輸、販賣專供製造或施用毒品之器具者，處一年以上七年以下有期徒刑，得
併科新臺幣一百萬元以下罰金。
前四項之未遂犯罰之。


司法院資訊處製作；財團法人民間司法改革基金會備份。
